臺灣士林地方法院刑事判決
111年度易字第64號
公  訴  人  臺灣士林地方檢察署檢察官
被      告  汪小鋒


上列被告因妨害名譽案件，經檢察官提起公訴（110年度偵字第8
277號）及移送併案審理（110年度偵字第16536號），本院判決
如下：
    主  文
汪小鋒犯公然侮辱罪，處拘役參拾日，如易科罰金，以新臺幣壹
仟元折算壹日。
    事  實
一、汪小鋒於民國110年2月20日下午1時至1時10分許間，在新北
    市○○區○○路00巷0號（起訴書誤載為59巷5號）之「汐止國泰
    綜合醫院」（下稱國泰醫院）1樓急診室發燒篩檢站，因核
    對身分證資料與該院護理師廖又萱發生爭執，竟基於公然侮
    辱之犯意，在不特定多數人得共見共聞之上開地點，公然以
    「幹你娘」等語辱罵廖又萱，足以貶損廖又萱之人格及社會
    評價。
二、案經廖又萱訴由新北市政府警察局汐止分局報告臺灣士林地
    方檢察署檢察官偵查起訴及移送併案審理。
    理  由
壹、證據能力方面：
一、證人即告訴人廖又萱、證人龔祐賢在警詢中之證述：
    按被告以外之人於審判外之言詞或書面陳述，除法律有規定
    者外，不得作為證據，刑事訴訟法第159 條第1 項定有明文
    。查證人廖又萱、龔祐賢在警詢證述之證據能力，業經被告
    於本院111 年3月7日準備程序中聲明異議（見本院111年度
    易字第64號卷【下稱本院卷】第21頁），另查無合於刑事訴
    訟法第159 條之1 至159 條之4 所定傳聞證據得為證據之例
    外情形，是依刑事訴訟法第159 條第1 項之規定，應認證人
    廖又萱、龔祐賢於警詢時之供述無證據能力，不得直接作為
    認定犯罪事實存在之證據。
二、證人廖又萱、龔祐賢在偵查中之證述：
    又按「被告以外之人於審判外之言詞或書面陳述，除法律有
    規定者外，不得作為證據」、「被告以外之人於偵查中向檢
    察官所為之陳述，除顯有不可信之情況者外，得為證據」、
    「被告以外之人於檢察事務官、司法警察官或司法警察調查
    中所為之陳述，與審判中不符時，其先前之陳述具有較可信
    之特別情況，且為證明犯罪事實存否所必要者，得為證據」
    ，刑事訴訟法第159 條第1 項、第159 條之1 第2 項、第15
    9 條之2 分別定有明文。次按與待證事實有重要關係之事項
    ，如欲以被告以外之人本於親身實際體驗之事實所為之陳述
    ，作為被告論罪之依據時，本質上均屬於證人。而被告之對
    質詰問權，係憲法所保障之基本人權及基本訴訟權，被告以
    外之人於審判中，已依法定程序，到場具結陳述，並接受被
    告之詰問者，因其信用性已獲得保障，即得作為認定被告犯
    罪事實之判斷依據。然被告以外之人於檢察事務官、司法警
    察官、司法警察調查中（以下簡稱警詢等）或檢察官偵查中
    所為之陳述，或因被告未在場，或雖在場而未能行使反對詰
    問，無從擔保其陳述之信用性，即不能與審判中之陳述同視
    。惟若貫徹僅審判中之陳述始得作為證據，有事實上之困難
    ，且實務上為求發現真實及本於訴訟資料越豐富越有助於事
    實認定之需要，該審判外之陳述，往往攸關證明犯罪存否之
    重要關鍵，如一概否定其證據能力，亦非所宜。而檢驗該陳
    述之真實性，除反對詰問外，如有足以取代審判中經反對詰
    問之信用性保障者，亦容許其得為證據，即可彌補前揭不足
    ，於是乃有傳聞法則例外之規定。偵查中，檢察官通常能遵
    守法律程序規範，無不正取供之虞，且接受偵訊之該被告以
    外之人，已依法具結，以擔保其係據實陳述，如有偽證，應
    負刑事責任，有足以擔保筆錄製作過程可信之外在環境與條
    件，乃於刑事訴訟法第159 條之1 第2 項規定「被告以外之
    人於偵查中向檢察官所為之陳述，除顯有不可信之情況者外
    ，得為證據。」，另在警詢等所為之陳述，則以「具有較可
    信之特別情況」（第159 條之2 之相對可信性）或「經證明
    具有可信之特別情況」（第159 條之3 之絕對可信性），且
    為證明犯罪事實存否所「必要」者，得為證據。係以具有「
    特信性」與「必要性」，已足以取代審判中經反對詰問之信
    用性保障，而例外賦予證據能力。至於被告以外之人於偵查
    中未經具結所為之陳述，因欠缺「具結」，難認檢察官已恪
    遵法律程序規範，而與刑事訴訟法第159 條之1 第2 項之規
    定有間。細繹之，被告以外之人於偵查中，經檢察官非以證
    人身分傳喚，於取證時，除在法律上有不得令其具結之情形
    者外，亦應依人證之程序命其具結，方得作為證據；惟是類
    被害人、共同被告、共同正犯等被告以外之人，在偵查中未
    經具結之陳述，依通常情形，其信用性仍遠高於在警詢等所
    為之陳述，衡諸其等於警詢等所為之陳述，均無須具結，卻
    於具有「特信性」、「必要性」時，即得為證據，則若謂該
    偵查中未經具結之陳述，一概無證據能力，無異反而不如警
    詢等之陳述，顯然失衡。因此，被告以外之人於偵查中未經
    具結所為之陳述，如與警詢等陳述同具有「特信性」、「必
    要性」時，依「舉輕以明重」原則，本於刑事訴訟法第159
    條之2 、第159 條之3 之同一法理，例外認為有證據能力，
    有最高法院102 年度第13次刑事庭會議㈠意旨可資參照。查
    證人廖又萱、龔祐賢於檢察官偵訊時業經具結後作證，有其
    等簽立證人結文在卷可按（見110年度偵字第8277號卷【下
    稱偵卷】第51、53頁），且其等未曾提及檢察官在偵查時有
    何不法取證之情形，被告亦未釋明證人廖又萱、龔祐賢於偵
    查中所為證述有何顯不可信之情況，或係檢察官非法取供而
    得，依前開說明，當具有證據能力，且證人廖又萱、龔祐賢
    於本院審理時已到庭以證人身分具結並進行交互詰問（見本
    院卷第65 至72頁），而完足證據調查之合法程式，自得為
    本案認定事實之證據。
三、本件檢察官、被告對本判決所引用其餘供述證據之證據能力
    均不爭執，亦未於言詞辯論終結前聲明異議，本院審酌該等
    供述證據作成時之情況，尚難認有何違法取證或其他瑕疵，
    且與待證事實具有關連性，認為以之作為證據應屬適當，自
    均有證據能力。又本判決認定犯罪事實所引用之後列非供述
    證據，經核其作成及取證程序均無違法之處，與本案亦具有
    關連性，檢察官、被告復皆不爭執各該證據之證據能力，依
    刑事訴訟法第158 條之4 反面解釋，自有證據能力。
貳、實體方面：
一、訊據被告汪小鋒矢口否認有何公然侮辱之犯行，辯稱：案發
    當時我沒有對告訴人廖又萱講「幹你娘」這三個字，因為我
    不會講台語，也聽不懂台語云云。
二、經查：
  ㈠被告於上開時、地以「幹你娘」等語辱罵告訴人廖又萱等情
    ，業據證人廖又萱於偵查及本院審理時具結證稱：我在國泰
    醫院汐止分院擔任護理師，當時我在1樓急診室的發燒篩檢
    站值班，一般民眾要進入急診室，都要在上開篩檢站刷健保
    卡及測量體溫後，才可以進入急診室，被告說要看他的兒子
    ，我請被告提供健保卡或身分證，被告說他背不出來，也沒
    有帶健保卡，當時被告手上有拿一本房屋契約，被告說房屋
    契約裡面有他的身分證號碼，我就按照契約書裡的資料繕打
    ，但是電腦系統一直顯示身分證號碼格式不符，我多次跟被
    告核對，被告覺得我在為難他，情緒一直很激動，當時因為
    疫情的關係醫院有限制急診室一名病患只能由一位家屬陪同
    ，因為被告的兒子已經有一位家屬陪同，裡面的另外一位男
    性家屬可能知道被告有來，他出來看到被告很激動，就說你
    沒有帶健保卡又背不出來，就請被告先回家，但是被告還是
    在急診室裡面一直咆哮，期間被告一度離開，被告離開回來
    後，情緒又更加激動，被告拿著上開房屋契約一直指責我，
    並說是我KEY錯資料，被告說他跑去大廳正門口，該處有讓
    他進去，被告一直說是我KEY錯資料，我請被告到電腦旁邊
    看電腦上顯示的數字，被告還是很激動，我叫被告不要那麼
    激動，被告就咆哮並說「幹你娘」等語，我跟被告說不要在
    這裡講髒話，證人即警衛龔祐賢提醒被告現場有在錄影，但
    是被告依舊繼續咆哮，證人龔祐賢在現場都有聽到。後來我
    們決定報警，警察到場後核對被告的身分證也無法成功，是
    試了其他系統才確認到被告的身分資料，後來才知道房屋契
    約的人員把被告的身分證號碼寫錯了，警察問我要如何處理
    ？我說請被告道歉就好，被告當下表示這種虛偽不是真心的
    話，他說不出來，所以我才提告等語（見偵卷第45至47頁、
    本院卷第69至72頁），核與證人即警衛龔祐賢於偵查及本院
    審理時具結證稱：我在國泰醫院擔任駐衛警，案發地點是在
    汐止國泰醫院急診大廳出入口處，該處是人來人往的地方，
    當時是我、告訴人廖又萱、被告在現場，因為當下要執行TO
    CC，醫院要讀取健保卡確認有無出入境相關資料，需要確認
    身分證字號，被告表示無法記住自己的身分證號碼，被告出
    示一本本子上面有寫被告的身分證號碼，我們詢問是誰幫被
    告寫的，被告說是申請房產之類的人員協助填寫，醫護人員
    依照上面寫的資料輸入電腦，還是無法成功，後來告訴人請
    被告站在告訴人旁邊一起核對資料，但還是不行，被告就很
    激動，一直在叫囂，被告就辱罵告訴人「幹你娘」等語。剛
    才當庭勘驗的錄音光碟是案發現場的光碟，錄音光碟13：06
    那句「喂」是我發出的聲音，影像中的人也是我。被告罵髒
    話時，警察還沒有到現場。我們報警後，被告跟警察說我們
    不讓他進去醫院，被告無法接受，那時候陪同被告來的那個
    家屬才出現，那個男生叫被告不要這樣子失態等語相符（見
    偵卷第47至49頁、本院卷第65至69頁），觀諸證人廖又萱、
    龔祐賢對於被告有出言「幹你娘」之言語，皆證述一致，且
    渠等與被告互不相識，於案發當天均係初次見面，證人廖又
    萱、龔祐賢於偵審程序中，均以證人身分具結作證，應無甘
    冒刑法偽證罪重罪之風險，虛編杜撰不實情節設詞誣陷被告
    。再者，經本院勘驗案發當時監視器錄影畫面，勘驗結果為
    ：「依螢幕畫面左上方時間2021／02／2013:00:00至13:19:59
    。‧‧‧【13:06:11至13:06:22】隱約聽到女聲咆哮「幹你娘
    」。男聲1（即證人龔祐賢） ：喂!醫護人員乙（即告訴人
    ）：怎麼樣? 請不要在這邊講髒話。男聲1 ：這裡都有錄音
    錄影。女聲：錄啊、錄啊‧‧‧（咆哮聲，內容不清）。隨後
    亦出現碰撞聲‧‧‧ 」， 此有本院勘驗筆錄在卷可稽（見本
    院卷第57、58頁），倘若被告未對告訴人口出本案穢語，告
    訴人何以當場會如此回應被告，益徵證人廖又萱、龔祐賢上
    開證述，應屬可採，是被告有於上開時、地以「幹你娘」等
    語辱罵告訴人，堪以認定，足見被告辯稱當時沒有出言辱罵
    告訴人云云，洵無足採。
　㈡被告雖以前詞置辯，然據其於警詢時供稱：我當時被告訴人
    氣的要死，就想跟告訴人同歸於盡、掐死她，所以我不記得
    是否有對告訴人辱罵「幹你娘」等語。我不知道我辱罵的對
    象是醫護人員云云（見偵卷第10、11頁）；於偵查中改稱：
    我記得我沒有罵告訴人「幹你娘」，我不會講台語，我知道
    「幹你娘」是台灣的髒話，我們老家不是這樣講，我記得沒
    有罵這一句云云（見偵卷第49頁）；於本院審理時辯稱：當
    天我確實有因為核對身分證資料的問題跟告訴人發生爭執，
    我認為告訴人故意為難我。但是我沒有講「幹你娘」這三個
    字，因為我不會講台語，也聽不懂台語云云（見本院卷第21
    、75頁），綜觀被告歷次供述，先稱不記得有無口出本案穢
    語，後改稱沒有辱罵告訴人，因為聽不懂台語，不會講台語
    云云，顯見被告所辯前後不一，已見情虛，是其所辯難以採
    信。　
  ㈢按刑法之公然侮辱罪，祇須侮辱行為足使不特定人或多數人
    ，得以共見共聞即行成立，不以不特定人或多數人果已共見
    共聞為必要，祇以在事實上有此共見共聞之狀況，即足認為
    達到公然之程度。是依本件事發經過，足認被告係因告訴人
    表示無法輸入被告之身分證資料，正處於對告訴人不滿之情
    緒下，而對在不特定人得出入且得共見共聞之上開急診室篩
    檢站對告訴人口出「幹你娘」之語，顯具有針對性，且係出
    於情緒性反應所為攻擊性之謾罵言詞，而藉此表達不滿、貶
    抑告訴人之意，其確有公然侮辱之犯意無訛。又被告公然以
    「幹你娘」之言語辱罵告訴人，足以使告訴人聽聞後在精神
    上、心理上感到難堪、不快或羞辱，在客觀上足以貶損告訴
    人之名譽、人格地位及社會評價，確屬公然侮辱之行為無疑
    。
  ㈣綜上所述，被告所執上開辯詞，核與事證不符，應屬飾卸之
    詞而無足採信，本案事證明確，應予依法論科。
三、核被告所為，係犯刑法第309 條第1 項之公然侮辱罪。又臺
    灣士林地方檢察署以110年度偵字第16536號併辦意旨書所載
    之移送併辦事實，經查與原起訴事實為同一事實，本院自得
    併予審理，附此敘明。爰審酌被告未能理性處理情緒，率爾
    以上開穢語辱罵告訴人，致告訴人之名譽、人格尊嚴、社會
    評價遭受貶損，明顯欠缺尊重他人名譽之基本法治觀念，所
    為實屬不該，兼衡其素行、犯罪之動機、目的、手段、告訴
    人所受損害、自陳未受教育之智識程度、目前無業、已婚、
    尚有1 名子女待其扶養之家庭生活經濟狀況（見本院卷第76
     頁），暨其犯後否認犯行，亦未能與告訴人達成和解之犯
    後態度等一切情狀，量處如主文所示之刑，並諭知易科罰金
    之折算標準，以資懲儆。
據上論斷，應依刑事訴訟法第299 條第1 項前段，刑法第309 條
第1 項、第41條第1 項前段，刑法施行法第1 條之1 第1 項，判
決如主文。
本案經檢察官胡原碩提起公訴、檢察官陳姿雯移送併辦，檢察官
謝榮林到庭執行職務。 
中    華    民    國   111    年    6     月    9    日
                  刑事第四庭法  官  錢衍蓁
以上正本證明與原本無異。
因疫情而遲誤不變期間，得向法院聲請回復原狀。
如不服本判決應於收受送達後20日內向本院提出上訴書狀，並應
敘述具體理由。其未敘述上訴理由者，應於上訴期間屆滿後20日
內向本院補提理由書( 均須按他造當事人之人數附繕本) 「切勿
逕送上級法院」。
                            書記官  周佳誼
中    華    民    國  111     年    6     月    9    日
附錄本案論罪科刑法條全文
中華民國刑法第309條
（公然侮辱罪）
公然侮辱人者，處拘役或 9 千元以下罰金。
以強暴犯前項之罪者，處1 年以下有期徒刑、拘役或1 萬5 千元
以下罰金。